臺灣屏東地方法院刑事判決　　　　　　110年度簡上字第141號
上　訴　人
即　被　告　何小萍



上列被告因妨害名譽案件，不服本院中華民國110 年8 月17日11
0 年度簡字第1184號第一審判決（原起訴案號：臺灣屏東地方檢
察署109 年度偵字第8672號），提起上訴，本院管轄之第二審合
議庭判決如下：
    主  文
原判決撤銷。
何小萍犯公然侮辱罪，處拘役貳拾日，如易科罰金，以新臺幣壹
仟元折算壹日。
    事  實
一、何小萍與潘文淑、潘俞亘母子係鄰居，彼此素有不睦。何小
    萍於民國109 年8 月17日20時許，在潘文淑、潘俞亘位於屏
    東縣○○鎮○○路000 號住處前道路之不特定多數人得以共
    見共聞之場所，見潘文淑騎乘車牌號碼000-0000號普通重型
    機車搭載潘俞亘停車於前揭自宅前，竟基於公然侮辱之犯意
    ，朝潘文淑、潘俞亘所在方向吐痰，痰液並因而沾黏在潘文
    淑身上及其所騎乘之機車上，以此方式侮辱潘文淑、潘俞亘
    ，足以貶損潘文淑、潘俞亘之人格尊嚴及社會評價。嗣潘文
    淑報警，經警到場處理，而悉上情。
二、案經潘文淑、潘俞亘訴由屏東縣政府警察局潮州分局報請臺
    灣屏東地方檢察署檢察官偵查起訴。
    理  由
一、按被告以外之人於審判外之言詞或書面陳述，除法律有規定
    者外，不得作為證據，刑事訴訟法第159 條第1 項固定有明
    文。惟被告以外之人於審判外之陳述，雖不符同法第159 條
    之1 至之4 之規定，而經當事人於審判程序同意作為證據，
    法院審酌該言詞陳述或書面陳述作成時之情況，認為適當者
    ，亦得為證據，同法第159 條之5 第1 項，亦規定甚明。查
    本院下列所引用具傳聞性質之證據，檢察官及被告何小萍均
    同意有證據能力（見本院簡上卷第57頁），基於尊重當事人
    對於傳聞證據之處分權，及證據資料愈豐富，愈有助於真實
    發現之理念，又本院審酌該等證據之作成情況，並無違法取
    證或其他瑕疵，且與本案均具關聯性，認為以之作為證據為
    適當，參諸上開規定，自均具證據能力。
二、訊據被告固坦承於上開時間、地點，以吐痰之方式對告訴人
    潘文淑、潘俞亘為公然侮辱犯行，惟辯稱：我確實有吐痰，
    但告訴人身上及所騎乘機車上的痰，不是我吐的，是她們自
    己吐的，我是吐在告訴人住處門口的白色自小客車上云云（
    見本院簡上卷第12、56、62頁）。經查：
  ㈠被告於前揭時間、地點，以吐痰之方式對告訴人潘文淑、潘
    俞亘為公然侮辱犯行，告訴人潘文淑旋即報警，經警到場處
    理等情，為被告所不爭執，並經證人即告訴人潘文淑、潘俞
    亘於警詢及偵訊時，證人即到場處理員警陳子吉於偵訊時，
    均證述明確，並有警製職務報告（109 年8 月25日、109 年
    1 月26日）、現場蒐證照片、本院公務電話紀錄、屏東縣政
    府警察局勤務指揮中心受理110 報案紀錄單、公路監理電子
    閘門查詢結果等件在卷可考，是此部分之事實，堪信為實在
    。
  ㈡證人即告訴人潘文淑於警詢及偵訊時證稱：我當時騎機車載
    我女兒潘俞亘回到家門前，坐在機車上等鐵門開啟，被告見
    到我們後就走過來，突然朝我跟潘俞亘吐痰，並對我們辱罵
    髒話，我立刻報警，警察過4 、5 分鐘就過來了，我身上及
    機車上有沾到她的痰等語（見警卷第7 至8 頁，偵卷第27至
    29頁）；另證人即告訴人潘俞亘於警詢及偵訊時亦證稱：我
    跟我母親潘文淑返家，我們停在家門前坐在機車上等鐵門開
    時，被告就朝我們走過來直接吐痰，我沒有注意到她有罵髒
    話的情形，潘文淑的褲子跟機車上都有沾到被告的痰等語（
    見警卷第9 至10頁，偵卷第25至27頁）。告訴人潘文淑、潘
    俞亘就其等於騎機車返家，在家門前坐在機車上等鐵門打開
    時遭被告吐痰，告訴人潘文淑及所騎機車並因此沾黏被告所
    吐痰液等情，前後所述一致且彼此相符。又證人陳子吉於偵
    訊時證稱：我到場時，潘文淑及潘俞亘一直強調被告吐她們
    口水，潘俞亘有閃避而沒被吐到，潘文淑是被吐到褲子上及
    機車上，員警有拍攝照片，後來製作筆錄時，被告說他吐在
    白色車子上，我有去現場勘查，沒有發現吐口水的痕跡等語
    （見偵卷第41至42頁），證人陳子吉所證情節，亦與告訴人
    潘文淑、潘俞亘所述相符，並有前引現場蒐證照片（告訴人
    潘文淑褲子上及所騎機車上確有痰液沾附之情形）可參。基
    上，堪認告訴人潘文淑、潘俞亘前揭證述，應可信實，是足
    認被告於前揭時間、地點，係朝告訴人潘文淑、潘俞亘方向
    吐痰，其所吐痰液確有沾附在告訴人潘文淑身上及其所騎機
    車上甚明。
  ㈢被告固以前情置辯，惟證人即告訴人潘俞亘就告訴人潘文淑
    指述被告有罵髒話乙情，尚且證稱並無注意被告有無罵髒話
    等語，而為對被告有利之證述，已足見其與告訴人潘文淑間
    實無串謀設詞欲陷害被告之舉，是其等自無自己吐痰陷害被
    告之可能。再者，經原審勘驗員警到場處理時所持密錄器錄
    影影像檔案，被告與員警有如下之對話：「員警：欸妳沒事
    吐人家人家口水幹嘛？沒事吐人家口水幹嘛？被告：……啊
    可是他可以罰我錢啊」、「員警：隔壁跟妳有什麼關係？你
    吐人家口水幹嘛？被告：啊就罰我錢嘛」、「員警：欸妳吐
    人家口水，人家當然不高興啊。被告：對啊！找我輸贏」、
    「員警：她們要告。被告：吐口水就罰錢而已」，有原審勘
    驗筆錄在卷可考（見原審卷第83至84頁）。由被告上開與到
    場處理員警之對話內容可知，被告經員警一再明確詢問為何
    吐「人家」口水時，其始終並未否認，亦未供稱或解釋其實
    際上係朝其所謂白色自小客車吐痰，僅一再表示吐痰就罰錢
    而已，是堪認被告前揭所辯，實屬事後卸責之詞，顯非可採
    。
  ㈣按「侮辱」係以使人難堪為目的，直接以言語、文字、圖畫
    或動作，表示不屑、輕蔑或攻擊之意思，足以對於個人在社
    會上所保持之人格及地位，達貶損其評價之程度而言。查被
    告於上開時間、地點，以朝告訴人潘文淑、潘俞亘方向吐痰
    ，其所吐痰液並沾附在告訴人潘文淑身上及其所騎機車上，
    被告所為已有輕蔑、鄙視及使告訴人潘文淑、潘俞亘難堪之
    意涵，並足使見聞上情之不特定人，對告訴人潘文淑、潘俞
    亘在社會上所保持之人格及地位產生負面評價，而貶損告訴
    人潘文淑、潘俞亘之人格尊嚴及社會評價。其次，按刑法上
    之公然侮辱罪，係指侮辱他人，且該侮辱行為係公然為之始
    可成立，所謂「公然」，係指不特定多數人得以共見共聞之
    狀態，不以實際上果已共見共聞為必要（臺灣高等法院95年
    度上易字第1091號判決意旨參照）。查本案案發時間為當日
    20時許，並非深夜，案發地點為告訴人潘文淑、潘俞亘住處
    前之道路上等情，均為被告所不爭執，足認上開地點應屬不
    特定人或多數人得共聞共見之場所，且係在不特定人或多數
    人得以共聞共見之狀態無訛。
  ㈤綜上所述，本案事證明確，被告公然侮辱犯行堪以認定，自
    應依法論科。又告訴人潘俞亘並未證稱被告所吐痰液有沾附
    其身上，本案亦無其他證據證明足以證明此情，是公訴意旨
    認被告所吐痰液亦有沾黏在告訴人潘俞亘身上等語，容有誤
    會，附此敘明。
三、核被告所為，係犯刑法第309 條第1 項之公然侮辱罪。被告
    於同一時間、地點，朝告訴人潘文淑、潘俞亘吐痰，同時公
    然侮辱告訴人潘文淑、潘俞亘，係以一行為觸犯公然侮辱罪
    2 罪，為同種想像競合犯，應依刑法第55條規定，從一重處
    斷。
四、對原判決上訴之說明：
  ㈠按二審法院認定上訴人犯罪之事實，如與第一審所認定者不
    同，應將第一審判決經上訴部分撤銷改判，不能仍予維持而
    駁回其上訴（最高法院108 年度台上字第706 號判決意旨參
    照）。查被告固以朝告訴人潘文淑、潘俞亘吐痰之方式，為
    公然侮辱犯行，惟其所吐痰液並未沾黏在告訴人潘俞亘身上
    乙情，業據前述，原審引用起訴書犯罪事實認被告所吐痰液
    亦有沾黏在告訴人潘俞亘身上，稍有違誤。從而，本案被告
    上訴意旨認其係朝自小客車吐痰，告訴人潘文淑身上及所騎
    乘機車上的痰液，非其所吐的云云，雖無理由，但原審判決
    既有上開可議之處，仍應由本院予以撤銷改判。
  ㈡爰以行為人之責任為基礎，審酌被告僅因與告訴人潘文淑、
    潘俞亘素有不睦，未思理性溝通，竟以吐痰之行為侮辱告訴
    人潘文淑、潘俞亘，足見其情緒控制欠佳，且所為貶損告訴
    人2 人之人格及社會地位，致告訴人2 人受有精神上之痛苦
    ，顯見其欠缺尊重他人之觀念，所為誠屬不應該；另考量其
    犯後僅坦承部分犯行，且迄今未能與告訴人2 人達成和解並
    獲得原諒，或適度彌補告訴人2 人所受損害之犯後態度；並
    兼衡其犯罪情節、手段，及侵害告訴人2 人權益之程度，另
    參酌被告之前科紀錄（見卷附臺灣高等法院被告前案紀錄表
    ），暨其自陳國中畢業之智識程度，目前經營養生館，每月
    收入約新臺幣35,000元，已離婚，育有1 名未成年女兒之家
    庭生活經濟狀況等一切情狀，仍量處與原審相同之如主文第
    2 項所示之刑，並諭知如易科罰金之折算標準，以資懲儆。
據上論斷，爰依刑事訴訟法第455 條之1 第1 項、第3 項、第36
9 條第1 項前段、第364 條、第299 條第1 項前段，刑法第309
條第1 項、第55條、第41條第1 項前段，刑法施行法第1 條之1
第1 項，判決如主文。
本案經檢察官陳彥竹、林冠瑢提起公訴，經被告提起上訴後，由
檢察官何克昌到庭執行職務。
中    華    民    國   110    年    11    月    30    日
                  刑事第六庭  審判長法  官  程士傑
                                    法  官  蕭筠蓉
                                    法  官  王曼寧
以上正本證明與原本無異。
不得上訴。
中    華    民    國   110    年    12    月    3     日
                                    書記官  魏慧夷
附錄本判決論罪科刑法條：
中華民國刑法第309 條第1 項
公然侮辱人者，處拘役或 9 千元以下罰金。